【裁判字號】    97,易,62
【裁判日期】    970213
【裁判案由】    侵占
【裁判全文】
臺灣板橋地方法院刑事判決                97年度易字第62號
公  訴  人  臺灣板橋地方法院檢察署檢察官
被      告  戊○○
上列被告因侵占案件，經檢察官提起公訴（96年度偵字第19193
號、96年度偵緝字第2551號、第2552號），於準備程序進行中，
被告就被訴事實為有罪之陳述，經告知被告簡式審判程序之旨，
並聽取當事人之意見後，裁定進行簡式審判程序判決如下：
    主  文
戊○○意圖為自己不法之所有，侵占對於業務上所持有他人之物
，處有期徒刑陸月；又意圖為自己不法之所有，侵占對於業務上
所持有他人之物，處有期徒刑陸月，減為有期徒刑月；又意圖
為自己不法之所有，侵占對於業務上所持有他人之物，處有期徒
刑陸月。應執行有期徒刑壹年。
    事  實
一、戊○○係全國不動產經紀股份有限公司學府加盟店即巨漢不
    動產仲介經紀有限公司之實際負責人（以下簡稱巨漢仲介公
    司），負責房屋仲介推展業務及收受、保管買賣價款等工作
    ，為從事不動產仲介買賣業務之人，詎因向地下錢莊借款，
    為地下錢莊追索債務甚急，竟意圖為自己不法所有，利用職
    務之便，先後為下列之行為：(一)甲○○因將其所有門牌號碼
    台北縣土城市○○路○ 段64號7 樓暨所坐落基地，委託巨漢
    仲介公司出售，而於95年7 月8 日與莊雲霣簽訂不動產買賣
    契約書，莊雪霣即於當日按買賣契約書第16條第2 項「賣方
    價金控管於全國不動產學府加盟店」之協議，交付面額新台
    幣（下同）80萬元之商業本票1 紙作為第一期買賣價金予戊○○保管，嗣後再於95年7 月12日交付面額分別為5 萬元（
    發票日95年7 月12日、付款人中國信託商業銀行土城分行、
    票據號碼為CG0000000） 、75萬元（發票日95年7 月12日、
    付款人中國信託商業銀行土城分行、票據號碼CG0000000）
    之即期支票2 紙予戊○○保管並換回上揭本票，惟戊○○收
    受上揭價款後，即利用負責保管上揭款項之機會逕自侵占入
    己。(二)又於95年7 月31 日 ，其收受丁○○為向陳思宗購買
    門牌號碼台北縣土城市○○路41巷32號2 樓暨所坐落基地而
    交付之頭期款22萬元後，卻未將之支付予陳思宗即侵占入己
    。(三)另於95年8 月14日，收受乙○○購買門牌號碼為台北縣
    土城市國際56號2 樓房屋暨所坐落基地等不動產所交付之定
    金10萬元後，卻未將上開款項用以辦理前揭房地移轉登記事
    宜而逕予以侵占入己。嗣因戊○○避不見面，逃逸無蹤，致
    使上揭不動產買賣案件未能順利進行，甲○○、乙○○、丁○○等人因而提出告訴，始悉上情。
二、案經甲○○、丁○○、乙○○訴請臺灣板橋地方法院檢察署
    檢察官偵查起訴。
    理  由
一、按除被告所犯為死刑、無期徒刑、最輕本刑為3 年以上有期
    徒刑之罪或高等法院管轄第一審案件者外，於第一次審判期
    日前之準備程序進行中，被告先就被訴事實為有罪之陳述時
    ，審判長得告知被告簡式審判程序之旨，並聽取當事人、代
    理人、辯護人及輔佐人之意見後，裁定進行簡式審判程序，
    刑事訴訟法第273 條之1 第1 項定有明文。經核本件被告所
    犯係死刑、無期徒刑、最輕本刑為3 年以上有期徒刑以外之
    罪，其於準備程序中就被訴及併案之事實為有罪陳述，經法
    官告知簡式審判程序之旨，並聽取公訴人、被告之意見後，
    本院爰依首揭規定，合議裁定由受命法官獨任進行簡式審判
    程序，合先敘明。
二、本件犯罪事實，業據被告為有罪之陳述，核與告訴人甲○○
    、丁○○、乙○○及證人林盈秀等人於偵查中所為之指述相
    符，復有卷附不動產買賣契約書、土地暨建物登記謄本、本
    票、支票、收據等件可稽（見台灣板橋地方法院檢察署96年
    度他字第215 號卷宗第28-29 、30-36 、37、38頁，同署96
    年度他字3209號卷第6 、8-15、20-23 頁，同署95年他字第
    7303號卷第3-5 頁）可稽，被告前揭不利於己之自白，堪認
    可採。綜上，被告犯行明確，應依法論處。
三、查被告經營巨漢仲介公司，負責房屋仲介推展業務及收受、
    保管買賣價款等工作，乃係從事業務之人，竟意圖為自己不
    法之所有，將其於業務上所持有之前揭買賣價金侵占入己，
    核其所為，均係犯刑法第336 條第2 項業務侵占罪。又被告
    所犯上開三次業務侵占犯行，犯意各別，應分論併罰之。爰
    審酌被告縱因急需款項，卻未循合法方式，反將其業務上所
    保管之款項侵占入己，已嚴重損買賣當事人之權益，暨衡以
    其犯罪動機、目的、所生危害、侵占之金額、業與被害人乙○○調解成立，然尚未與甲○○、丁○○等人達成和解，暨
    犯罪後均坦承之態度等一切情狀，量處如主文所示之宣告刑
    。又被告本件所為之犯行，雖均係96年4 月24日前所犯，然
    如事實欄一(一)(三)所示之犯行部分，業經台灣板橋地方法院檢
    察署於96年4 月30日、同年5 月29日通緝，被告卻未於96年
    12月31日自動歸案接受偵查，而係在96年9 月1 日為警緝獲
    ，有該署96年4 月30日丙○榮偵讓緝字第2157號、96年5 月
    29日丙○榮偵讓緝字第2734號通緝書、併案通緝書，及台中
    市警察局第二分局通緝案件報告書可稽（見同署96年度偵字
    第6345號卷第34頁、96年度偵字第2680號卷第26頁、96年偵
    緝字第2552號卷第1 頁），依中華民國九十六年罪犯減刑條
    例第5 條之規定，不得減刑，是僅就其所犯如事實欄一(二)所
    示之罪，依上開減刑條例第2 條第1 項第3 款之規定減其二
    分之一刑期，並與其餘不得減刑之2 罪，定應執行刑，以資
    懲儆。
據上論斷，應依刑事訴訟法第273 條之1 第1 項、第299 條第1
項前段，刑法第336 條第2 項、第51條第5 款，刑法施行法第1
條之1 ，中華民國九十六年罪犯減刑條例第2 條第1 項第3 款、
第5條、第7 條、第11條，判決如主文。
本案經檢察官江祐丞到庭執行職務。
中    華    民    國    97    年    2     月    13    日
                    刑事第十一庭    法  官  邱景芬
上正本證明與原本無異。
如不服本判決，應於判決送達後10日內，向本院提出上訴狀。
                                    書記官  曾千庭
中    華    民    國    97    年    2     月    15    日
附錄本案論罪科刑所用法條全文
中華民國刑法第336條
（公務公益侵占罪、業務侵占罪）
對於公務上或因公益所持有之物，犯前條第1項之罪者，處1年以
上7年以下有期徒刑，得併科5千元以下罰金。
對於業務上所持有之物，犯前條第1項之罪者，處6月以上5年以
下有期徒刑，得併科3千元以下罰金。
前二項之未遂犯罰之。


司法院資訊處製作；財團法人民間司法改革基金會備份。
